【裁判字號】    89,台抗,228
【裁判日期】    890512
【裁判案由】    聲請通常保護令
【裁判全文】
最高法院民事裁定                                八十九年度台抗字第二二八號
    再抗告人  甲○○
右再抗告人因與乙○○間聲請通常保護令事件，對於中華民國八十九年二月三日台灣
高等法院台中分院裁定（八十九年度家護抗字第二號），提起再抗告，本院裁定如左
：
    主  文
再抗告駁回。
再抗告程序費用由再抗告人負擔。
    理  由
本件再抗告人主張：伊與相對人係夫妻，相對人時對伊施以暴力，最近一次於民國八
十八年十月六日十九時許，在南投縣名間鄉○○路一五一號對伊實施毆打等不法侵害
行為，並常因心情不好而以暴力攻擊子女蕭瑞峰、蕭瑋婷，已發生家庭暴力事件，為
此聲請核發保護令等情。台灣南投地方法院（下稱南投地院）以再抗告人主張之事實
已據提出驗傷單乙紙，且經其子蕭瑞峰到庭證述明確，並有南投縣政府社工人員訪視
報告及建議表、家庭暴力防治中心訪視會談紀錄表、個案資料表可按，認相對人有對
再抗告人及其子女實施身體上及精神上之不法侵害行為，而有家庭暴力之事實，依家
庭暴力防治法第十三條第二項第一款至第八款、第十款及第十二款之規定，核發通常
保護令。相對人不服對之提起抗告。原法院以：有無家庭暴力，即家庭成員間有無實
施身體或精神上不法侵害之行為，應依證據審慎認定之。且所發之保護令，應斟酌有
無必要性。查相對人否認對再抗告人有施暴行為，辯稱八十八年十月六日當天，要與
再抗告人談話，因再抗告人不願意，乃以左手取走再抗告人之汽車鑰匙，二人僅拉扯
爭車鑰匙，伊並未對再抗告人施暴等語，且查再抗告人所提出之驗傷診斷證明書僅記
載：再抗告人左手中指皮膚缺損約一×一公分，此外無其他之傷，則相對人所辯雙方
僅係拉扯等語，非無可取。倘相對人確對再抗告人施暴何以再抗告人僅中指受傷，身
體其餘部位均未受傷﹖且據兩造之子蕭瑞峰證稱：最嚴重一次即是該次，當天父要與
母談話，母不願意，父發脾氣，母對父之態度亦不好，有時說話會很大聲等語，顯示
當天係相對人欲與再抗告人談話，因再抗告人不理，相對人才發脾氣。按夫妻之間遇
有問題，重在溝通，相對人欲與再抗告人談話遭拒，因而發脾氣，實難苛責相對人。
倘係因拉扯爭車鑰匙致再抗告人中指受傷，情節既非嚴重，則相對人是否有施暴之傾
向，自非無疑。況南投縣政府及家庭暴力防治中心社工人員實地訪視會談，其紀錄表
亦載明，家庭暴力並非本案婚姻上最大問題等語。因認相對人上開行為是否構成家庭
暴力仍待再詳為調查，爰以裁定將南投地院所為發通常保護令之裁定廢棄，發回該院
另為適法之處理。按夫妻之間應真誠相待，共同解決所面臨之家庭問題，以營造幸福
美滿之家庭生活，使子女能於快樂中成長。社工人員之訪視會談之結果認定兩造間家
庭暴力並非本案婚姻之最大問題。則相對人有無對再抗告人及其他家庭成員實施家庭
暴力﹖其程度如何﹖又兩造間所面臨之家庭問題為何﹖自待澄清以為判斷之依據。原
法院因將南投地院所為裁定廢棄發回就近調查辦理，經核於法洵無違誤。再抗告意旨
，聲明廢棄原裁定，難認有理由。
據上論結，本件再抗告為無理由。依非訟事件法第二十八條、第八條第二項，民事訴
訟法第四百九十二條第一項、第九十五條、第七十八條，裁定如主文。
中      華      民      國    八十九    年      五      月     十二     日
                              最高法院民事第七庭
                                  審判長法官  吳  正  一
                                        法官  謝  正  勝
                                        法官  劉  福  來
                                        法官  高  孟  焄
                                        法官  徐  璧  湖
      右正本證明與原本無異
                                              書  記  官
中      華      民      國    八十九    年      五      月    三十一    日


司法院資訊處製作；財團法人民間司法改革基金會備份。
